臺灣基隆地方法院刑事判決　　　　　　　　　　　　　　九十年度易字第五○八號
　　公　訴　人　臺灣基隆地方法院檢察署檢察官
　　被　　　告　甲○○
　　指定辯護人　本院公設辯護人丙○○
右列被告因恐嚇（家庭暴力）等案件，經檢察官提起公訴（九十年度偵字第三五○二
號），本院判決如左︰
    主  文
甲○○以加害身體之事，恐嚇他人致生危害於安全，處拘役肆拾日，如易科罰金以參
佰元折算壹日。緩刑貳年。
其餘被訴加暴行於直系血親尊親屬部分公訴不受理。
    事  實
一、甲○○係乙○○之三子，自民國八十八年間起患有憂鬱症、酒癮，曾至省立基隆
    醫院就診，也曾至慈濟醫院住院治療一個多月，係罹患酒精性精神病，為精神耗
    弱人，曾多次對其父施以暴行，均為其父念及親情而未提出告訴，甲○○仍不知
    悔改，於民國九十年八月二日十八時許，酒後前往其家中位於基隆巿東峰街一０
    六巷三十號之商店，向當時正在監工整修店面之其父要錢購買球鞋及太陽眼鏡，
    惟遭拒絕，甲○○竟心生不滿，要施工工人停止整修工作，並搶下其父手機欲撥
    打電話要工頭停工，其父因恐甲○○在場發生衝突，要甲○○回到東峰街一０六
    巷五號居所再談，甲○○回到上開住所後，仍拒絕返還手機，其父遂出言責罵，
    甲○○竟基於傷害父親之故意，拿起家中木椅往其父身上砸，幸為其父以手擋住
    始未成傷（加暴行於直系血親尊親屬部分已撤回告訴，詳後述）。甲○○見狀，
    另行起意取出其父所有修剪花木用之剪刀及鋸子各一把，以加害身體之事對其父
    恐嚇稱：「你欠人修理、要人家打才會怕」（台語）等語，致其父心生畏懼，往
    門外逃出，甲○○則持剪刀及鋸子在後追趕，嗣為在場之鄰人看見，甲○○始停
    手返回居所。
二、案經乙○○訴由基隆巿警察局第二分局報告臺灣基隆地方法院檢察署檢察官偵查
    起訴。
    理  由
壹、有罪部分
一、右揭事實，業據被告甲○○於本院審理時供承不諱（見本院九十年十一月十三日
    訊問筆錄、九十一年六月十三日審理筆錄），核與告訴人乙○○指訴之情節相符
    ，事證明確，被告犯行洵堪認定，應予依法論科。
二、核被告所為，係犯刑法第三百零五條之恐嚇危害安全罪。惟查告訴人於本院訊問
    時陳稱：被告有精神分裂症，在三年前有診斷出來，因為被告不按時吃藥，現在
    被告平均五天就會發作一次等語，為調查被告於行為時之精神狀態，本院將被告
    送請國軍北投醫院鑑定被告行為時之精神狀態，鑑定結論：「認被告於八十八年
    曾至省立基隆醫院就診，一年多前也曾去慈濟醫院住院治療一個多月，診斷為憂
    鬱症及酒癮，但出院後未規則治療。心理衡鑑顯示個案有飲酒引發精神病之行為
    ，目前症狀仍持續，幻聽及思考障礙讓他想學道教的東西以防備不測，個案目前
    致力下降，注意力亦不佳。鑑定結果：精神科診斷為酒精性精神病。結論：根據
    個案會談結果，顯示個案自二十五歲起長期飲酒，近兩年更在酒後出現聽幻覺及
    多疑，被害妄念等精神病症狀。雖曾接受治療，但因仍持續飲酒及未規則治療致
    精神病症狀仍反覆發生且益發嚴重。案發當時個案飲酒三瓶後向父親索錢未果，
    而對父親恐嚇傷害之行為，應屬飲酒後酒精抑制大腦功能，導致個案衝動控制能
    力下降，屬精神耗弱之情形。」，有該院九十一年五月三十日九一濟元字第九九
    四號函及精神鑑定報告書在卷可憑，因之被告於行為時之精神狀態為精神耗弱，
    依刑法第十九條第二項之規定減輕其刑。爰審酌被告為酒精性精神病患者，被告
    之品行，犯罪之動機、目的、手段、次數、所生之危害及犯罪後坦承犯行等一切
    情狀，量處如主文所示之刑，並諭知易科罰金之折算標準，以示懲儆。末查被告
    前未曾受有期徒刑以上刑之宣告，有臺灣基隆地方法院檢察署刑案資料查註紀錄
    表及臺灣高等法院全國前案紀錄表各一份附卷可稽，其犯罪後已深知悔悟，本院
    認其經此教訓後，當知警惕，應無再犯之虞，因認其所宣告之刑，以暫不執行為
    適當，併予宣告緩刑貳年，以勵來茲而啟自新。至被告犯罪所用之剪刀及鋸子各
    一把，為告訴人所有，業據告訴人供明在卷，依法不予宣告沒收，在此說明。
貳、公訴不受理部分
一、公訴意旨另以：被告係乙○○之兒子，曾多次對乙○○施以暴行，均為乙○○念
    及親情而未提出告訴，被告仍不知悔改，於九十年八月二日十八時許，前往其家
    中位於基隆巿東峰街一０六巷三十號之商店，向當時正在監工整修店面之乙○○
    要錢購買球鞋及太陽眼鏡，惟遭拒絕，被告竟心生不滿，要施工工人停止整修工
    作，並搶下乙○○手機欲撥打電話要工頭停工，乙○○因恐被告在場發生衝突，
    要被告回到東峰街一０六巷五號居所再談，被告回到上開住所後，仍拒絕返還手
    機，乙○○遂出言責罵，被告竟基於傷害父親之故意，拿起家中木椅往乙○○身
    上砸，幸為乙○○以手擋住始未成傷。案經乙○○訴由基隆巿警察局第二分局報
    告偵辨，因認被告另涉犯刑法第二百八十一條之加暴行於直系血親尊親屬罪嫌。
二、按告訴乃論之罪，告訴人於第一審辯論終結前得撤回其告訴；告訴經撤回者，應
    諭知不受理之判決；刑事訴訟法第二百三十八條第一項、第三百零三條第三款分
    別定有明文。本件告訴人乙○○告訴被告加暴行於直系血親尊親屬案件，起訴書
    認係觸犯刑法第二百八十一條之加暴行於直系血親尊親屬罪名，依同法第二百八
    十七條前段規定，須告訴乃論。茲告訴人於本院審理中具狀撤回告狀，九十年十
    月三日刑事撤回告狀在卷可憑，依照首開說明，此部分爰依法為不受理判決之諭
    知。
據上論斷，應依刑事訴訟法第二百九十九條第一項前段、第三百零三條第三款，刑法
第三百零五條、第十九條第二項、第四十一條第一項前段、第七十四條第一款，罰金
罰鍰提高標準條例第一條前段、第二條，判決如主文。
本案經檢察官林明志庭執行職務。
中　　　華　　　民　　　國　　九十一　　年　　　六　　　月　　二十八　　日
                                    臺灣基隆地方法院刑事第二庭
                                    　　法  官  鄭　景　文
右正本證明與原本無異。
對於本件判決如有不服，應於收受送達後十日內，向本院提出上訴書狀，上訴於臺灣
高等法院，並按他造當事人之人數附具繕本。
                                        書記官  施  鴻  均
中　　　華　　　民　　　國　　九十一　　年　　　六　　　月　　二十八　　日
附錄論罪科刑法條：
刑法第三百零五條
　　以加害生命、身體、自由、名譽、財產之事，恐嚇他人致生危害於安全者，處二
　　年以下有期徒刑、拘役或三百元以下罰金。
